【裁判字號】    97,交聲,368
【裁判日期】    970922
【裁判案由】    聲明異議
【裁判全文】
臺灣臺南地方法院交通事件裁定         97年度交聲字第368號
移送機關    交通部公路總局嘉義區監理所臺南監理站
異議人即
受處分人    甲○○
上列受處分人因違反道路交通管理處罰條例案件，對於交通部公
路總局嘉義區監理所台南監理站民國97年3月27日所為之裁決處
分（處分案號：嘉監南字第裁74-S00000000號），聲明異議，本
院裁定如下：
    主  文
異議駁回。
    理  由
一、原處分意旨略以：異議人即受處分人甲○○（下稱異議人）
    駕駛牌照號碼UZM-983號輕型機車，於民國（下同）97年1月
    17日12時15分許，在台南市○○路○段與176巷之交叉路口前
    ，因有轉彎車不讓直行車先行肇事致第三人陳鄒氣死亡，遭
    台南市警察局交通隊員警 (下稱舉發機關)逕行製單舉發，
    嗣經交通部公路總局嘉義區監理所台南監理站（下稱移送機
    關），以其違規事實明確，乃依道路交通管理處罰條例第48
    條第1項第6款、第61條第1項第4款及第63條第1項第1款（原
    裁決書漏載第1項第1款）等規定，裁處異議人罰鍰新台幣
    900元，吊銷駕駛執照，1年內禁考，並記違規點數1點。
二、本件聲明異議意旨略以：異議人於97年1月17日中午12時左
    右，騎乘機車載著母親要到大哥家裡去看孫子，機車由育德
    路口右轉北安路一段當時是綠燈，機車騎至北安路一段176
    巷口（係T字路日）要左轉，當時只有閃黃燈並無二段式左
    轉標誌，轉頭看後側沒有車輛才慢慢左轉（時速約10公里）
    ，突然有一部汽車飛奔過來撞上異議人所騎乘之機車，異議
    人根本來不及反應避開，因此，異議人母親與所駕駛之機車
    被撞倒在地，且拖行15公尺之遠（估計該汽車行車速度應超
    過70公里以上），而異議人遭汽車撞彈開清醒後，立即請汽
    車駕駛人儘速打電話叫救護車前來協助，對方卻推說電話撥
    不出去，最後還是由好心的路人幫忙打電話報警。據後來到
    達現場的大嫂轉述：汽車駕駛人一直強調在連絡保險公司會
    來處理善後。這樣的處置讓人相當不以為然，如此的駕駛道
    德豈不令人髮指，有保險就可以橫衝直撞嗎？為此，聲明異
    議，請求撤銷原處分等語。
三、按汽車駕駛人轉彎時，轉彎車不讓直行車先行，處新臺幣六
    百元以上一千八百元以下罰鍰；汽車駕駛人，駕駛汽車違反
    道路交通安全規則，因而肇事致人死亡者，吊銷其駕駛執照
    ；又汽車駕駛人有所列第四十八條之情形者，除依原條款處
    罰鍰外，並記違規點數一點；道路交通管理處罰條例第48條
    第1項第6款、第61條第1項第4款及第63條第1項第1款分別定
    有明文。
四、經查：
  (一)移送機關指稱異議人於上開時、地騎乘UZM-983號輕型機車
    與第三人黃政翰所駕駛之J4-2600號自小客貨車之發生交通
    事故時，有轉彎車未讓直行車之違規行為，有台南市警察局
    97年2月27日南市警交字第S00000000號舉發違反道路交通管
    理事件通知單1份附卷可稽，而異議人於97年1月17日警詢時
    係陳稱：「我是於97年1月17日12時15分許，騎乘UZM-983號
    輕機車，沿北安路1段機慢車優先道西向東行駛，至事故發
    生地點左轉要進入北安路1段176巷時，有部自小客車突然從
    我車左後方駛來撞擊我車，當時我就人車倒地了‧‧」等語
    ，及第三人黃政翰於91年1月17日警詢時係陳稱：「我是於
    97 年1月17日12時15分許，駕駛J4-2600號自小客貨車，沿
    北安路1段內側快車道西向東行駛，至事故發生地點時，看
    見有部機車沿我車同向右側駛來，當時我看見對方機車要左
    轉彎，我立即鳴喇叭並且將我車減速行駛，我發現雙方車輛
    要發生擦撞時馬上緊急煞車，接著雙方車輛就撞到了‧‧」
    等語，業經本院依職權調閱臺灣臺南地方法院檢察署97年度
    相字第121號卷宗查閱得知（分別見第5頁、第7頁），由上
    述可知，異議人駕駛上揭車輛車沿北安路1段慢車道西向東
    行駛，而駛至該路與北安路1段176巷之交岔路口時，欲左轉
    進入北安路1段176巷時，有未依規定由機慢車優先道左偏至
    內側快車道行駛之行為，而本件交通事故發生時，天候晴、
    日間自然光線、柏油路面乾燥無缺陷、視距良好，有前開卷
    宗內所附道路交通事故調查報告表(一)及現場照片31幀在卷可
    憑，是異議人在光線明亮、視線清楚而無障礙之下，自無不
    能注意之理，然其仍未禮讓行進中之直行車通過，即貿然駕
    駛上揭該車左轉而發生撞擊，自難謂其無轉彎車未讓直行車
    先行之過失。
  (二)且本件臺灣臺南地方法院檢察署囑託臺灣省臺南區車輛行車
    事故鑑定委員會鑑定，亦認異議人駕駛輕型機車，未依規定
    左轉，左偏行駛，變換車道未注意安全距離，為肇事主因等
    語，有臺灣省臺南區車輛行車事故鑑定委員會97年2月21日
    南鑑字第0975900523號函附之鑑定意見書1份附卷可參（見
    上開相驗卷宗第63頁至第64頁），且異議人亦因本件交通事
    故有向左變換車道時，未讓左後直行來車先行之過失，遭臺
    灣臺南地方法院檢察署檢察官於97年7月22日以97年度偵字
    第9458號緩起訴處分書處以緩起訴在案，亦經本院依職權調
    閱該卷宗查閱無訛，故異議人有騎乘UZM-983號輕型機車左
    轉彎車不讓直行車先行肇事，因而致第三人陳鄒氣死亡之違
    規行為，洵堪認定。
五、綜上所述，異議人於上開時、地因有轉彎車不讓直行車先行
    及違反道路交通安全規則肇事致人於死等違規行為，移送機
    關依道路交通管理處罰條例第48條第1項第6款及61條第1項
    第4款及第63條第1項第1款等規定，裁處罰鍰新台幣900元，
    吊銷駕駛執照，1年內禁考，並記違規點數1點等處分，並無
    違誤；從而，異議人之異議為無理由，應予駁回。
六、據上論斷，應依道路交通管理處罰條例第87條第2項，道路
    交通案件處理辦法第19條，裁定如主文。
中    華    民    國    97    年    9     月    22    日
                    交通法庭    法  官  陳淑勤
以上正本證明與原本無異。
如不服本裁定，應於送達後5日內，向本院提出抗告狀。
                                書記官  謝國欽
中    華    民    國    97    年    9     月    22    日


司法院資訊處製作；財團法人民間司法改革基金會備份。
